【裁判字號】    94,訴,3528
【裁判日期】    950209
【裁判案由】    司法
【裁判全文】
臺北高等行政法院裁定
                                     94年度訴字第03528號
原      告  甲○○
被      告  乙○○
            丙○○
            丁○○
            戊○○
            己○○
            庚○○
            辛○○
            壬○○
            癸○○
            子○○
            丑○○
            寅○○
上列當事人間因司法事件，原告提起行政訴訟。本院裁定如下︰
    主  文
原告之訴駁回。
訴訟費用由原告負擔。
    理  由
一、按公法上之爭議，除法律別有規定外，得依本法提起行政訴
    訟；訴訟事件不屬行政法院之權限者，行政法院應以裁定駁
    回之，分別為行政訴訟法第2條、第107條第1項第1款所明文
    規定。
二、本件原告主張其於民國（下同）87年10月20日領有台北市政
    府警察局核發之第207253號營業小客車駕駛人執業登記證，
    於90年10月5日辦理90年度查驗手續時，被查知其退出台北
    市第六計程車運輸合作社，逾六個月迄未辦理異動申報，台
    北市政府警察局交通警察大隊承辦人當場告知依道路交通管
    理處罰條例第36條第2項規定註銷其執業登記，原告不服，
    提起行政訟訴，經本院己○○、庚○○、辛○○法官以無審
    判權裁定駁回起訴（91年度訴字第1688號），並經最高行政
    法院壬○○、癸○○、子○○、丑○○、寅○○法官裁定上
    訴駁回（92年度裁定第1682號），原告嗣向台灣板橋地方法
    院交通法庭聲明異議，經乙○○法官以台北市政府警察局交
    通大隊處分外觀上具有明顯重大瑕疵，其處分自始無效，應
    向行政法院提起確認行政處分無效之訴，裁定駁回異議（94
    年度交聲字第6號），經臺灣高等法院丙○○、丁○○、戊
    ○○法官裁定駁回抗告（94年度抗字第263號），前開判決
    已剝奪原告循道路交通管理處罰條例之法定救濟管道，爰訴
    請確定被告等所為之前揭判決「違憲」，並請求己○○、庚
    ○○、辛○○、壬○○、癸○○、子○○、丑○○、寅○○
    法官迴避云云。
三、原告訴之聲明請求確定被告等人所為前揭判決違憲，並非以
    原處分機關即台北市政府警察局或交通部公路總局臺北監理
    所為被告，亦未提出行政訴訟法第273條各款事由，足証其
    並非聲請再審，原告訴之聲明請求法官迴避部分，其真意應
    係「聲請迴避」，茲分別論述如下：
（一）訴請確認被告所為之前揭判決違憲部分：
      經查我國現行法制下，法律（判例）之違憲審查權，並不
      由各級民刑事或行政法院享有，而由司法院大法官會議來
      審理，原告如認為被告所為之前揭判決違憲，即應聲請司
      法院大法官會議解釋，而非提起行政訴訟。雖然司法院釋
      字第三七一號解釋意旨已指明：「．．．．（各級民刑事
      及行政法院之）法官於審理案件時，對於應適用之法律，
      依其合理之確信，認為有牴觸憲法之疑義者，自應許其先
      行聲請解釋憲法，以求解決。是遇有前述情形，各級法院
      得以之為先決問題裁定停止訴訟程序，並提出客觀上形成
      確信法律為違憲之具體理由，聲請本院大法官解釋。．．
      ．．」等語，但各級民刑事及行政法院法官未停止訴訟程
      序聲請解釋即逕行裁判時，其所為之裁判是否違憲，行政
      法院仍無審查之權，原告請求確認被告等人所為本院91年
      度訴字第1688號、最高行政法院92年度第1682號判決、台
      灣板橋地方法院94年度交聲字第6號、臺灣高等法院94年
      度抗字第263號裁定「違憲」云云，並非本院權限，其起
      訴應予駁回。
（二）聲請迴避部分：
      原告聲請相對人己○○、庚○○、辛○○、壬○○、癸○
      ○、子○○、丑○○、寅○○法官迴避部分，因前揭相對
      人均未於本案件中執行職務，其聲請顯無理由，應予駁回
      。
四、又原告如認前開確定終局判決有行政訴訟法第273條第1項所
    列各款之事由，固應循序提起再審之訴，聲明不服；否則依
    同條第2項之規定，該確定終局判決所適用之法律、命令經
    聲請司法院大法官會議解釋為抵觸憲法者，亦得提起再審之
    訴，併予敘明。
五、依行政訴訟法第107條第1項第1款、第104條、民事訴訟法第
    95條、第78條，裁定如主文。
中    華    民    國    95    年     2    月    9     日
                          第四庭審判長法  官  鄭忠仁
                                      法  官  林育如
                                      法  官  畢乃俊
上為正本係照原本作成。
如不服本裁定，應於送達後10日內向本院提出抗告狀（須按他造
人數附繕本）。
中    華    民    國    95    年     2    月    10    日
                                      書記官  簡信滇


司法院資訊處製作；財團法人民間司法改革基金會備份。
